# 请教陈老师，非同一控制合并并入专项储备以后动用

提问人：mpply 时间：2011-12-10 20:42:26
陈老师，以前在其他帖子中看到您关于由非同一控制下企业合并购入的专项储备处理如下： 专项储备属于股东权益，因此在购买日是不应当计入商誉的。由此产生的一个问题是：当非同一控制下企业合并中作为被购买方的子公司在购买日后动用购买日的专项储备余额时，在合并报表层面应当把这部分专项储备的动用额计入费用。 个别报表中可能是费用性质支出，或购置资产，减少银行存款或是增加固定资产等，为什么在合并层面计入费用，如果记入费用，计入什么费用？
另外：非同一控制下合并，确认母公司长投成本时，被合并方子公司权益按扣除专项储备后的数字计算？谢谢！

回答人：chenyiwei
回复 mpply 的帖子
1 、非同一控制下合并，确认母公司长投成本时，被合并方子公司权益包含专项储备的购买日余额在内。所以我以前回复说“不应当计入商誉”。
2 、如果当非同一控制下企业合并中作为被购买方的子公司在购买日后动用购买日的专项储备余额，系用于购建安全设备（形成固定资产），则合并报表层面也可将其确认为一项固定资产，在其使用寿命内计提折旧，计入生产成本，但这样就会与子公司个别报表层面的处理产生差异，处理起来可能较为复杂，需要设置明细的备查账。

回答人：chenyiwei
回复 ying0518 的帖子
这个帖子也是一年多以前了。在这一年多时间内我也处理过不少案例。现在来看，应该还是当初《计学撮要》P290～ 292 所述的处理方法最为合适，而上面帖子中的回复是有问题的。如果按照《计学撮要》里的思路，对被购买方的专项储备视同负债，在计算商誉时不纳入净资产的计算，在合并报表中也继续列报为专项储备，这样是不会出现你所述的这个疑问的，即合并报表层面和子公司个别报表层面的处理原则仍然是一致的。
感谢补充。

提问人：shendz 时间：2011-12-11 17:28:59
用 1000 万元购买非同一控制下合并A公司90%股权，A公司净资产为 1000 万元，其中包括 200 万元的专项储备，购买时应确认商誉为100 元，第二年公司购买安全设备 200 万元（ 10 年摊销），母公司合并时处理： 借：费用 20 借：累计折旧 180 贷：长期投资者 200可以吗？

回答人：chenyiwei
不恰当。在合并报表层面，或者一次性计入费用 200 ，或者计入费用 20 并确认固定资产 180 。

提问人：liubin988513 时间：2011-12-12 07:36:50
以后动用，专项储备应该是所有者权益内部结转吧
<来自中国会计视野网安卓客户端>

回答人：chenyiwei
站在合并报表层面，非同一控制下合并的被合并方购买日的专项储备余额在购买日后的动用不是所有者权益内部结转。